臺灣板橋地方法院刑事判決　　　　　　　94年度訴字第1792號
公　訴　人　臺灣板橋地方法院檢察署檢察官
被　　　告　甲○○
上列被告因偽造文書等案件，經檢察官提起公訴（94年度偵字第
11804 號），本院判決如下：
    主  文
本件管轄錯誤，移送臺灣新竹地方法院。
    理  由
一、公訴意旨略以：被告甲○○（起訴書誤載為江進「鳳」）明
    知「冠軍紅」、「冠軍及稻穗」商標及圖，係陳佑福向經濟
    部智慧財產局註冊取得商標專用權，使用於各類酒類上，目
    前尚在專用期間及延展期限內，未經商標專用權人之同意或
    授權，不得擅自使用相同之註冊商標於相同商品上，詎其竟
    基於販賣擅自使用他人註冊商標於其上之台灣冠軍紅高梁酒
    、行使偽造私文書及意圖為自己不法所有之犯意，於民國94
    年初，向姓名年籍不詳之成年男子販入擅自使用上開註冊商
    標、並貼有記載國民酒品股份有限公司生產、酒精度、原料
    成份等文字之偽造私文書之仿冒臺灣冠軍紅高梁酒，旋出售
    予不知情之蕭玉國，再經由許戎清、汪健璋、洪源彬等逐層
    經銷出售予不特定人，足生損害於陳佑福、蕭玉國。嗣於94
    年3 月15日15時10分許，經警會同臺北縣政府財政局、國稅
    局人員持搜索票搜索位於臺北縣板橋市○○路○ 段61號由洪
    源彬經營之「鑫利便利商店」查獲，並扣得仿冒之台灣冠軍
    紅高梁酒3 瓶。因認被告涉有商標法第82條、刑法第216 條
    、第210 條之行使偽造私文書及刑法第339 條第1 項之詐欺
    取財等罪嫌。
二、按「案件由犯罪地或被告之住所、居所或所在地之法院管轄
    」，刑事訴訟法第5 條第1 項定有明文。此即所謂之「土地
    管轄」之規定，屬於上開法律規定之各地方法院均有刑事管
    轄之權限。惟為避免管轄法院因被告之住所、居所及所在地
    變更而一再變更，土地管轄必須恆定，即以案件繫屬於法院
    之日為準，而對於管轄權之有無，係屬於法院應依職權調查
    之事項（參照司法院24年院字第1247號解釋意旨、同院37年
    院解字第3825號解釋意旨、最高法院48年台上字第837 號判
    例意旨、同院81年度台上字第876 號判決意旨）。次按「無
    管轄權之案件，應諭知管轄錯誤之判決，並同時諭知移送於
    管轄法院」，同法第304 條定有明文，且依同法第307 條之
    規定，此項判決並得不經言詞辯論逕行為之。
三、經查：
  (一)本件被告之住居所均係設在「新竹市北區海濱里9 鄰蟹子埔
    179 之2 號」，此有被告於警詢及偵查時之年籍資料及本院
    於戶役政網站上所查詢之被告個人基本資料1 紙在卷可按，
    足見被告住居所並非屬於本院管轄範圍。
  (二)又被告販賣仿冒商標商品、行使偽造私文書及詐欺取財之犯
    罪地究係何在，起訴書並未載明，遍查卷內資料亦無隻字提
    及，自無從予以認定。扣案之仿冒臺灣冠軍紅高粱酒固係在
    臺北縣板橋市○○路○ 段61號洪源彬經營之「鑫利便利商店
    」查獲，然被告並未販賣該高粱酒給洪源彬，而係由被告出
    售給蕭玉國後，再由蕭玉國自行轉售給許戎清，許戎清再透
    過汪健璋出售給洪源彬，此經被告、蕭玉國、許戎清、汪健
    璋及洪源彬於警詢中各自陳明在卷，並經起訴書載明無訛，
    是與被告相關之犯罪行為，應係其將該仿冒高粱酒出售給蕭
    玉國之部分，嗣蕭玉國等人再自行轉售之行為，核非被告之
    犯罪行為，縱有扣案之3 瓶仿冒高粱酒在洪源彬所經營之上
    開商店遭查獲，亦與被告之犯罪地點無涉，自不得認該商店
    處屬於被告之犯罪地。
  (三)再者，被告究係於何地出售上開仿冒高粱酒給蕭玉國，尚無
    法認定，已如上述。衡以蕭玉國之住居所係位於「新竹縣竹
    東鎮○○路○ 段396 巷160 號」，此有其於警詢及偵查時之
    年籍資料在卷可按，被告之住居所則係在「新竹市北區海濱
    里9 鄰蟹子埔179 之2 號」，均非在本院管轄區域，依渠等
    之住居所資料，亦難推認被告販售該仿冒高粱酒之犯罪地即
    係在本院管轄範圍。至意圖營利而販入之行為或可認屬販賣
    之行為，惟依起訴書所載及卷內資料，均無法得知被告係於
    何地販入前揭仿冒高粱酒，是其販入行為之犯罪地亦難逕認
    屬於本院管轄範圍。況被告於偵查中固先後辯稱其之仿冒高
    粱酒係向李景智及「華樹興業有限公司」所購買（參見偵查
    卷第31、88頁），惟此縱認屬實，然依李景智於警詢、偵查
    中所陳，其之住居所係位於「高雄市○○區○○路349 巷6
    號之1 」（按：另依被告於警詢中所供，李景智之現住地則
    為「彰化縣埤頭鄉○○路○ 段360 號」），而李景智任職總
    經理之「瑞盛洋行」則係設於「高雄市○○區○○路127 號
    1 樓」，「華樹興業有限公司」則係設於「臺中市○○區○
    ○路2 段451 號1 樓」（按：該公司負責人為闕國華，住同
    址，此經闕國華於偵查中供明在卷），此有卷附之進口報單
    及統一發票影本各1 份附卷為佐（參見偵查卷第59、91頁）
    。是由上各該相關人等之地址資料以觀，亦難推認被告販入
    仿冒高粱酒之犯罪地係在本院管轄區域。
  (四)末查，本件係於94年8 月24日繫屬於本院，於本件繫屬當時
    ，被告並未於本院所轄範圍內在監在押，此有臺灣高等法院
    在監在押全國紀錄表1 份附卷為佐，是被告於本件繫屬時之
    所在地亦難認定係在本院管轄範圍內。
四、綜上所述，本件犯罪地與被告之住所、居所及所在地均難認
    定係在本院管轄範圍內，本院自無管轄權，而被告之住居所
    係在「新竹市北區海濱里9 鄰蟹子埔179 之2 號」，屬於臺
    灣新竹地方法院之管轄範圍，該院即屬有管轄權之法院。職
    是，本院對本件既無管轄權，揆諸首揭刑事訴訟法第304 條
    、第307 條之規定，自應諭知管轄錯誤判決，並將本件移送
    於有管轄權之法院即臺灣新竹地方法院，且得不經言詞辯論
    逕行為之。
據上論斷，應依刑事訴訟法第304 條、第307 條，判決如主文。
中　　華　　民　　國　　94　　年　　9 　　月　　12　　日
                  刑事第十三庭  審判長法  官  戴嘉清
                                      法  官  林晏鵬
                                      法  官  陳信旗
以上正本證明與原本無異。
如不服本判決，應於判決送達後10日內向本院提出上訴狀。
                                      書記官  陳昭綾
中　　華　　民　　國　　94　　年　　9 　　月　　12　　日
